【裁判字號】    98,訴,377
【裁判日期】    980911
【裁判案由】    違反槍砲彈藥刀械管制條例
【裁判全文】
臺灣雲林地方法院刑事判決               98年度訴字第377號
公  訴  人  臺灣雲林地方法院檢察署檢察官
被      告  甲○○
選任辯護人  張蓁騏律師
被      告  丁○○
指定辯護人  本院公設辯護人許俊雄
上列被告因違反槍砲彈藥刀械管制條例案件，經檢察官提起公訴
（98年度偵字第627 號），本院判決如下：
    主      文
甲○○共同犯非法持有可發射子彈具殺傷力之槍枝罪，處有期徒
刑貳年，併科罰金新臺幣伍萬元，罰金如易服勞役，以新臺幣壹
仟元折算壹日。扣案之改造手槍壹支（含彈匣壹個，槍枝管制編
號0000000000號）沒收之。
丁○○共同犯非法持有可發射子彈具殺傷力之槍枝罪，處有期徒
刑壹年捌月，併科罰金新臺幣伍萬元，罰金如易服勞役，以新臺
幣壹仟元折算壹日。扣案之改造手槍壹支（含彈匣壹個，槍枝管
制編號0000000000號）沒收之。
    事實及理由
一、犯罪事實：
    甲○○明知可發射子彈具有殺傷力之改造手槍為槍砲彈藥刀
    械管制條例所列管之物品，非經中央主管機關許可，不得持
    有，竟於民國97年6 月間某日，在位於雲林縣斗六市鎮○路
    39巷9 之5 號住處其父林柏全之房間內床底下，發現該處有
    不詳之人所有，仿BERETTA 廠M9型半自動手槍製造而成，已
    換裝土造金屬槍管之改造手槍1 支（含彈匣1 個，槍枝管制
    編號0000000000號，下稱本案手槍），即基於持有上述改造
    手槍之犯意，將本案手槍取出而無故持有。後於同年9 月間
    某日，甲○○將本案手槍攜至友人丁○○位於雲林縣斗六市
    ○○路某租屋處內，並取出向丁○○炫耀、把玩，丁○○見
    狀遂要求將本案手槍暫放於該處，甲○○旋應允之，即將本
    案手槍留置在丁○○上揭租屋處內後離去，由兩人基於持有
    本案手槍之犯意聯絡，而共同持有之。3 日後，乙○○（由
    本院通緝中）向甲○○借用本案手槍，經甲○○允諾後，指
    示丁○○將本案手槍持往雲林縣斗六市○○路旁人文公園附
    近，將本案手槍交與具有相同犯意聯絡之乙○○，由甲○○
    與乙○○共同持有之。迄至97年10月25日、26日左右，甲○○自乙○○處取回本案手槍，並將之藏放在雲林縣斗六市○○街61號前空地圍牆下（原中山國寶大樓地震塌陷廢墟處路
    旁圍籬邊）。嗣因警方接獲檢舉指稱甲○○等人有違反槍砲
    彈藥刀械管制條例之情事，報請檢察官聲請對甲○○所持門
    號0000000000號行動電話施以通訊監察，從通聯譯文中查知
    上情非虛，再於97年12月5 日持本院核發之搜索票至甲○○
    上開住處進行搜索後，由甲○○於當日18時30分許，主動帶
    同警方至上述藏放槍枝地點，扣得本案手槍。
二、認定犯罪事實所憑之證據及理由：
  (一)證據能力部分：
  1.按被告以外之人於偵查中向檢察官所為陳述，除顯有不可信
    之情況者外，得為證據，刑事訴訟法第159 條之1 第2 項定
    有明文。蓋偵查中對被告以外之人所為之偵查筆錄，性質上
    雖屬傳聞證據，惟刑事訴訟法規定檢察官代表國家偵查犯罪
    、實施公訴，依法其有訊問被告、證人及鑑定人之權，證人
    、鑑定人並須具結，而實務運作時，檢察官偵查中向被告以
    外之人所取得之陳述，原則上均能遵守法律規定，不致違法
    取供，其可信度極高，職是，被告以外之人前於偵查中已具
    結而為證述，除反對該項供述得具有證據能力之一方，已釋
    明「顯有不可信之情況」之理由外，不宜遽指該證人於偵查
    中之陳述不具證據能力。乙○○、甲○○在檢察官面前就其
    他共同被告涉案部分製作之偵訊筆錄（見他字卷第63頁至第
    66頁、第68頁至第70頁），係檢察官令渠等以證人身分具結
    後所為之證述，有證人結文2 紙在卷足徵（見他字卷第67頁
    、第72頁），被告甲○○與丁○○及辯護人未釋明上開證人
    之證言有何顯不可信之情況，依前說明，渠等之偵訊筆錄均
    得作為本案證據使用。
  2.次按被告以外之人於審判外之陳述，雖不符刑事訴訟法第15
    9 條之1 至之4 等4 條規定，而經當事人於審判程序同意作
    為證據，法院審酌該陳述作成時之情況，認為適當者，亦得
    作為證據，刑事訴訟法第159 條之5 第1 項同有規定。本判
    決後開所引用之各該被告以外之人於審判外之陳述（包括言
    詞及書面陳述），除前述證述筆錄外，原則上均不得作為證
    據使用，惟被告2 人及辯護人雖知上開證據資料為傳聞證據
    ，但於本院審理程序中均表示同意作為證據使用（見本院卷
    第48頁），本院審酌上開證據製作時之情況，並無違法不當
    之情事，認為以之作為證據應屬適當，揆諸前開規定，應認
    該等供述證據例外具有證據能力。
  (三)證明力部分：
    上開犯罪事實，業據被告2 人於警詢、偵查及本院審理中坦
    承不諱（見警卷第1 頁至第5 頁；他字卷第68頁至第70頁、
    第104 頁至第105 頁；本院卷第26頁至第31頁、第99頁至第
    114 頁），核與證人即共同被告乙○○於警詢、偵查中之陳
    述之情節相符（見警卷第11頁至第14頁；他字卷第63頁至第
    66頁），復有通訊監察譯文與扣押物品目錄表在卷可稽（見
    警卷第54頁；他字卷第18頁至第32頁、第42頁至第46頁）。
    又將本案手槍送往內政部警政署刑事警察局鑑驗之結果，認
    為：送鑑手槍1 枝（槍枝管制編號0000000000號），認係改
    造手槍，由仿BERETTA 廠M9型半自動手槍製造之槍枝，換裝
    土造金屬槍管而成，擊發功能正常，可供擊發適用子彈使用
    ，認具殺傷力。此有該局98年1 月7 日刑鑑字第0970193851
    號鑑定書1 紙附卷可參（見臺灣雲林地方法院檢察署98年度
    偵字第627 號卷第4 頁至第4 頁反面）。本院當庭勘驗本案
    手槍後，認為：槍管顏色與槍身顏色不同，可以辨識是改造
    槍管，拉滑套可以擊發，性能良好，槍枝管制編號00000000
    00號，槍身沈重。槍枝外觀、形狀與鑑定書照片相同，附有
    彈匣1 個（見本院勘驗筆錄，本院卷第105 頁）。上開勘驗
    結果，核與前揭鑑驗意見相合。綜上足認被告2 人之自白均
    與事實相符，可以採信，本案事證明確，被告2 人犯行洵堪
    認定，應依法論科。
三、論罪科刑之理由：
  (一)按槍砲彈藥刀械管制條例第8 條第2 項所謂「轉讓」行為，
    係指所有權之移轉而言，同條項既將「轉讓」、「出租」及
    「出借」並列，且以重刑論科，則該條項所稱之「出租」與
    「出借」行為，在體例解釋上也應限於「所有權人之出租或
    出借行為」為要件，果若槍枝持有人並非所有權人，其自無
    處分（轉讓、出租或出借）槍枝之權限（此與民法上無權出
    租或出借之人所為出租或出借等債權行為仍屬有效之概念不
    能同視），則其將槍枝交付與他人之行為，自無從以該條項
    之罪論擬，而應逕以其交付前之非法持有行為論科，如此方
    符合刑罰之謙抑性。本案手槍既係被告甲○○自其住處父親
    房間床下所取出，衡情應為他人所有，且有意藏放於該處，
    並非被告甲○○所有（被告甲○○認本案手槍自其持有之時
    即為其所有，尚有誤會），則其於持有後將之交與他人之行
    為，依前說明，仍不該當於「出借」之構成要件行為，而應
    以單純「持有」評價之。次按同條例所規定之「持有」，係
    指將槍砲彈藥刀械移置於自己實力支配下之執持、占有或管
    理其物等行為，茍未經許可而執持、占有或管理該條例所列
    之槍砲彈藥刀械，不問其持有之原因為何及占有管領時間之
    久暫，均違反該條例之禁止規定而構成犯罪（最高法院96年
    度臺上字第7099號判決意旨參照）。被告丁○○持有本案手
    槍之時間雖僅3 日，但依前揭判決意旨，仍無礙於其犯罪之
    成立。是核被告2 人所為，均係犯同條例第8 條第4 項之非
    法持有可發射子彈具殺傷力之槍枝罪。
  (二)被告甲○○於本案手槍交付與他人之期間，仍對之有事實上
    之支配管領力，此觀其指示被告丁○○將之交與乙○○可明
    。是以，被告甲○○與丁○○間，就丁○○持有本案手槍之
    期間；被告甲○○與乙○○間，就乙○○持有本案手槍之期
    間，俱有非法持有可發射子彈具殺傷力之槍枝的犯意聯絡與
    行為分擔，均各依刑法第28條之規定論以共同正犯。
  (三)又所謂「持有」，本質上即含有繼續之性質，是被告甲○○
    將本案手槍先交與被告丁○○，後交與乙○○，分別與渠等
    共同持有，仍為單一持有行為之繼續，僅以一罪論。
  (四)被告甲○○之辯護人雖辯以：警方於97年12月5 日持搜索票
    至被告住所進行搜索時，並未查獲任何槍枝，是在被告甲○○主動帶同警方至藏槍地點將槍枝取出前，本案尚未有確切
    之根據得為合理之懷疑，故被告主動交出本案手槍之行為，
    應符合自首之要件云云。惟查，自首以對於未發覺之罪投案
    而受裁判為要件，如案已發覺，則被告縱有投案陳述自己犯
    罪之事實，亦祇可謂為自白，不能認為自首（最高法院26年
    上字第484 號判例意旨參照）。本案係警方接獲他人檢舉，
    對被告甲○○上開行動電話施以通訊監察，自被告甲○○與
    丁○○、乙○○等人之對話中發覺渠等以「摩托車」、「排
    氣管」及「進口的」等暗語談論槍枝，已可合理懷疑被告甲○○等人有非法持有槍枝之嫌疑，方進行搜索等情，業據證
    人即警員戊○○證述明確（見本院卷第99頁至第104 頁），
    且有通訊監察譯文附卷可考（見他字卷第18頁至第32頁、第
    42頁至第46頁），是在被告甲○○帶同警方取出本案手槍前
    ，其所涉犯嫌已為職司犯罪偵查之檢警所知悉，揆諸前揭判
    例意旨，仍與自首要件不合，辯護人所辯要屬誤會，併此陳
    明。
  (五)按法院於面對不分犯罪情節如何，概以重刑為法定刑者，於
    有情輕法重之情形時，在裁判時本有刑法第59條酌量減輕其
    刑規定之適用，以避免過嚴之刑罰，大法官會議解釋釋字第
    263 號解釋文可資參照。亦即，法院為避免刑罰過於嚴苛，
    於情輕法重之情況下，應合目的性裁量而有適用刑法第59條
    酌量減輕被告刑度之義務。又適用刑法第59條酌量減輕其刑
    時，並不排除同法第57條所列舉10款事由之審酌（最高法院
    70年第6 次刑事庭長會議決議參照）。基此，本院審酌：
  1.被告甲○○部分：
  (1)其未有犯罪之前科紀錄，有臺灣高等法院被告前案紀錄表附
    卷可佐，可信其平日素行尚佳。
  (2)其父親林柏全因毒品案件多次出入監所，其為母親扶養長大
    ，為其供述在卷（見本院卷第112 頁反面），復有戶籍謄本
    1 紙在卷足憑（見本院卷第140 頁），其復自承係因很多人
    到家裡討取其父親在外積欠之債務，方擁槍自重（見本院卷
    第112 頁反面），可信其家庭教化功能不彰，間接促使其行
    為偏差，觸犯重罪。
  (3)其犯後坦承犯行，且帶同警方取出本案手槍，可見其犯後態
    度良好。
  (4)其於案發後，參與行政院衛生署管制藥品管理局「強化藥物
    濫用防治體系」4 年計畫之志工培訓，復參加內政部社會福
    利研習中心舉辦之「志願服務新進人員（第4 期）」專業課
    程講習，現為中華毒品危害防治協會中區辦公處防毒小組之
    計畫執行主任等，有各該結業證書、研習證明書與專案計畫
    書等附卷可證（見本院卷第126 頁至第131 頁），可信其積
    極參與公益活動，已見悔過之心。
  (5)其自承教育程度僅高職畢業（見本院卷第112 頁反面），智
    識程度不高。
  2.被告丁○○部分：
  (1)其對犯罪事實自白不諱，犯後態度良好。
  (2)其持有本案手槍僅短短3 日，時間不長，也沒有攜出在外。
  (3)其供稱教育程度僅國中肄業（見本院卷第113 頁反面），智
    識程度不高。
    綜上可認被告2 人之犯罪情狀均堪值憫恕，衡以其2 人所犯
    之罪法定刑為最輕本刑3 年以上有期徒刑，倘科以法定最輕
    刑度，猶嫌過重，有傷一般國民對法律之情感，爰依刑法第
    59條規定，酌減渠等之刑。
  (六)本院考量上情，復斟酌被告甲○○將本案手槍自家中取出，
    攜帶在外，還交與被告丁○○及乙○○共同持有，任憑槍枝
    在外流竄，使槍枝存在之潛在危險性擴及他人，暨被告丁○○因強盜等案件遭判處應執行有期徒刑7 年9 月，甫於97年
    9 月12日縮短刑期假釋出監，此有臺灣高等法院被告前案紀
    錄表附卷可查，竟不思收斂舉止，再犯本案，且被告2 人持
    有本案手槍隱匿不報，對社會治安造成危害，兼衡公訴檢察
    官請求對被告2 人從輕量刑，被告甲○○請求判處有期徒刑
    1 年6 月至2 年，本院公設辯護人請求判處被告丁○○有期
    徒刑1 年8 月等其他一切情狀，分別量處如主文所示之刑，
    且就被告2 人宣告罰金刑之部分，均諭知易服勞役之折算標
    準。又被告甲○○之父林柏全因案多次出入監所，被告甲○○未能引為借鏡，竟非法持有列管槍枝並攜出交與他人，依
    其犯罪情節，實有讓被告甲○○入監服刑以受教化與警惕之
    必要，故其辯護人請求本院為緩刑之宣告云云，實難允所請
    ，併此陳明。
  (七)本案手槍屬違禁物，應依刑法第38條第1 項第1 款之規定於
    被告2 人所犯罪刑項下宣告沒收。至扣案之槍枝滑套與槍管
    各1 支，均非內政部86年11月24日臺（86）內警字第867068
    3 號公告列管之槍砲主要組成零件，此有內政部98 年6月23
    日內授警字第0980871057號函文1 紙附卷足憑（見本院卷第
    85頁），故該等物品並非違禁物，且與被告2 人本案犯罪無
    關，均不為沒收之諭知，附此敘明。
四、應適用之法律：
    依刑事訴訟法第299 條第1 項前段，槍砲彈藥刀械管制條例
    第8 條第4 項，刑法第11條前段、第28條、第59條、第42條
    第3 項、第38條第1 項第1 款，判決如主文。
本案經檢察官丙○○到庭執行職務。
中    華    民    國    98    年    9     月    11    日
                  刑事第五庭  審判長法  官 侯 廷 昌
                                    法  官 曾 鴻 文
                                    法  官 王 紹 銘
以上正本證明與原本無異。
如不服本判決，應於收受本判決後10日內向本院提出上訴書狀，
並應敘述具體理由。如未敘述上訴理由者，應於上訴期間屆滿後
20 日 內向本院補提理由書狀（均須按他造當事人之人數附繕本
）「切勿逕送上級法院」。
                                    書記官 洪 秀 虹
中    華    民    國    98    年    9     月    11    日
附錄本案論罪科刑法條：
槍砲彈藥刀械管制條例第8 條第4 項：
未經許可，持有、寄藏或意圖販賣而陳列第1 項所列槍枝者，處
3 年以上10年以下有期徒刑，併科新臺幣700 萬元以下罰金。


司法院資訊處製作；財團法人民間司法改革基金會備份。
